臺灣苗栗地方法院刑事判決
                                      110年度易字第217號
公  訴  人  臺灣苗栗地方檢察署檢察官
被      告  陳文豪




上列被告因詐欺案件，經檢察官提起公訴（110 年度偵字第822
號），被告於本院準備程序中就被訴之事實為有罪之陳述，經合
議庭裁定改由受命法官獨任依簡式審判程序審理，並判決如下:
    主    文
陳文豪以網際網路傳播工具，對公眾散布而犯詐欺取財罪，處有
期徒刑柒月。
未扣案之犯罪所得新臺幣壹萬參仟伍佰元沒收，於全部或一部不
能沒收或不宜執行沒收時，追徵其價額。
    犯罪事實及理由
一、本案犯罪事實、證據及應適用之法條，除下列更正、補充外
    ，其餘均引用檢察官起訴書之記載（如附件）。
  ㈠犯罪事實欄第5 列「臉書社團」之記載，應增列網際網路「
    迪爵￥豪邁GY6 M92 H6T CLUB臉書社團」。
  ㈡證據部分增列：被告於本院準備程序及審理中之自白、告訴
    人陳氏寶玉於本院準備程序及審理時之陳述。
  ㈢應適用之法條部分
  ①按被告係利用網際網路「迪爵￥豪邁GY6 M92 H6T CLUB臉書
    社團」，刊登販賣機車之訊息，對公眾散布，而該臉書社團
    係屬公開社團，且成員有1.3 萬人，有該臉書社團網頁在卷
    足憑（見本院卷第51頁），則被告應係犯刑法第339 條之4
    第1 項第3 款以網際網路傳播工具對公眾散布而犯詐欺取財
    罪，起訴書認被告係犯刑法第339 條第1 項之普通詐欺取財
    罪，尚有未洽，然此部分業經公訴檢察官當庭變更起訴法條
    及罪名（見本院卷第58頁），本院毋庸再變更起訴條。
  ②按刑法第59條規定犯罪之情狀可憫恕者，得酌量減輕其刑，
    其所謂「犯罪之情狀」，與同法第57條規定科刑時應審酌之
    一切情狀，並非有截然不同之領域，於裁判上酌減其刑時，
    應就犯罪一切情狀（包括第57條所列舉之10款事項），予以
    全盤考量，審酌其犯罪有無可憫恕之事由（即有無特殊之原
    因與環境，在客觀上足以引起一般同情，以及宣告法定低度
    刑，是否猶嫌過重等），以為判斷（最高法院95年度台上字
    第6157號判決意旨參照）。刑法第339 條之4 第1 項第3 款
    以網際網路犯詐欺取財罪之法定刑為「處1 年以上7 年以下
    有期徒刑，得併科100 萬元以下罰金」，實屬非輕。查被告
    以利用網際網路對公眾散布而施以詐術騙取他人財物犯行，
    固屬可議，惟衡酌被告所詐騙之金額僅1 萬3 千5 百元，且
    已當庭與告訴人成立民事和解，願意賠償所詐騙之金額，有
    和解書在卷足憑，足見其犯後態度尚可，而告訴人則同意本
    院依刑法第59條規定，對被告減輕其刑（見本院卷第74頁）
    ；本院再考量被告侵害之財產法益、惡性及危害社會之程度
    均較為輕微，本院綜核上情，認尚堪憫恕，若處法定最低度
    刑責，仍嫌過重，客觀上足以引起一般同情，爰依刑法第59
    條規定，對本案之加重詐欺取財犯行酌予減輕其刑。
二、爰以行為人之責任為基礎，審酌被告好手好腳，且年輕力壯
    ，不思努力工作賺錢，因缺錢花用，竟利用網際網路臉書社
    團網站，刊登販賣機車之訊息，誘使不特定之瀏覽人上當詐
    騙錢財，行為實有不該，理應重罰，惟念其已與告訴人成立
    民事和解，願意賠償詐騙所得之金額，犯後態度尚可，犯後
    能坦承犯行，節省有限之司法資源，併考量被告之犯罪情節
    、動機、手段平和、目的、本案被害人數僅有1 人、被害金
    額不大，兼衡被告向本院自述其教育程度為高中肄業，曾從
    事保全，未婚生有1 女，由其同居人扶養等一切情狀，量處
    如主文所示之刑，以資懲儆。
三、沒收：
    按犯罪所得，屬於犯罪行為人者，沒收之，於全部或一部不
    能沒收或不宜執行沒收時，追徵其價額，刑法第38條之1 第
    1 項前段、第3 項分別定有明文。本案被告之犯罪所得1 萬
    3 千5 百元，雖被告已與告訴人成立民事和解，倘將來有依
    照和解內容賠償，亦僅係應否扣除問題，不影響犯罪所得應
    依法沒收或追徵，故本院認為被告之犯罪所得，仍應依刑法
    第38條之1 第1 項前段、第3 項規定宣告沒收，並諭知於全
    部或一部不能沒收或不宜執行沒收時，追徵其價額。
四、依刑事訴訟法第273 條之1 第1 項、第299 條第1 項前段，
    判決如主文。
五、本判決書係依刑事訴訟法第310 條之2 準用同法第454 條第
    1 、2 項製作，犯罪事實、證據及應適用之法條，並得引用
    檢察官起訴書之記載。如不服本件判決，得自判決送達之日
    起20日內，以書狀敘述理由，提起上訴。
本案經檢察官林宜賢提起公訴，檢察官黃振倫到庭執行職務。
中　　華　　民　　國　　110 　年　　8 　　月　　26　　日
                  刑事第一庭  法　官　柳章峰
以上正本證明與原本無異。　　　　　　　　　　　　　　　　如不服本判決應於收受判決後20日內向本院提出上訴書狀，並應敘述具體理由。其未敘述上訴理由者，應於上訴期間屆滿後20日內向本院補提理由書(均須按他造當事人之人數附繕本)「切勿逕送上級法院」。告訴人或被害人如對本判決不服者，應具備理由請求檢察官上訴，其上訴期間之計算係以檢察官收受判決正本之日期為準。　　　　　　　　　　　　　　　　　　　　　　　
                              書記官  王祥鑫
中　　華　　民　　國　  110 　年 　8 　　月　　26 　　日
附錄本案論罪科刑法條：
中華民國刑法第339 條之4
犯第339 條詐欺罪而有下列情形之一者，處1 年以上7 年以下有
期徒刑，得併科1 百萬元以下罰金：
一、冒用政府機關或公務員名義犯之。
二、三人以上共同犯之。
三、以廣播電視、電子通訊、網際網路或其他媒體等傳播工具，
    對公眾散布而犯之。前項之未遂犯罰之。